臺灣臺北地方法院刑事判決　　　　　　　100年度易字第934號
公　訴　人　臺灣臺北地方法院檢察署檢察官
被　　　告　曾偉城
上列被告因詐欺案件，經檢察官提起公訴（100年度偵字第2648
號）及移送併辦（100 年度偵字第7782號），被告於本院準備程
序進行中，就被訴事實為有罪之陳述，經告知簡式審判程序意旨
，並聽取當事人之意見後，本院合議庭裁定依簡式審判程序審理
，茲判決如下：
    主  文
曾偉城幫助犯詐欺取財罪，處拘役伍拾日，如易科罰金，以新臺
幣壹仟元折算壹日。
    事  實
一、曾偉城在預見將自己所申辦之金融帳戶存摺、提款卡（含密
    碼）提供給他人使用，常與財產犯罪密切相關，極可能被犯
    罪集團所使用以遂行詐欺取財而達收取贓款，並避免遭到檢
    警單位追查之目的，仍不違背其本意，竟基於幫助詐欺之未
    必故意，接續於如附表一所示之時間，在其住處附近之全家
    便利商店以宅急便郵寄方式，將其所有如附表一所示之帳戶
    存摺、金融卡，寄交給真實姓名、年籍不詳之成年詐騙集團
    成員，嗣該詐騙集團成員收到曾偉城寄上開帳戶後，再於網
    路即時通上詢問曾偉城各該提款卡之密碼，並分別在民國99
    年11月21日、同年月23日將收購附表一帳戶之報酬新臺幣（
    下同）2,000 元、4,000 元匯至曾偉城郵局帳號000-000000
    00000001號帳戶內。嗣上開詐騙集團成員收受前開如附表一
    所示之存摺、提款卡及密碼後，即意圖為自己不法所有，基
    於詐欺取財之犯意，以如附表二所示之方式詐騙陳森海、簡
    俊雄、黃彩琴、黃鳳珠、廖珮伭、朱雪華、楊佩穎、廖苡
    ，致渠等陷於錯誤，而分別於如附表二所示之匯款時間、匯
    款地點，匯款如附表二所示之金額至如附表二所示之曾偉城
    所有之帳號內，該等款項隨即遭人提領一空，嗣經陳森海、
    簡俊雄、黃彩琴、黃鳳珠、廖珮伭、朱雪華、楊佩穎、廖苡
    發覺有異，報警查獲上情。
二、案經簡俊雄、黃彩琴、廖珮伭、朱雪華、楊佩穎、廖苡等
    人訴由新北市政府警察局新店分局報告臺灣臺北地方法院檢
    察署檢察官偵查後起訴。
    理  由
一、本件被告曾偉城所犯非死刑、無期徒刑、最輕本刑為3 年以
    上有期徒刑之罪，或高等法院管轄第一審之案件，被告於本
    院準備程序進行中，就被訴事實為有罪之陳述，經本院合議
    庭認合於刑事訴訟法第273 條之1 第1 項之規定，裁定進行
    簡式審判程序，先予敘明。
二、上開犯罪事實，業據被告於偵訊、本院準備及簡式審判程序
    中坦承不諱（見100 年度偵字第2648號卷第186至187頁、本
    院卷第12至24頁），並有證人陳森海、簡俊雄、黃彩琴、黃
    鳳珠、廖珮伭、朱雪華、楊佩穎、廖苡於警詢中之證述在
    卷可憑（見同上偵卷第18至19頁、第20至22頁、第23至24頁
    、第25至26頁、第27至28頁、第29至30頁、第31頁、第32至
    33頁），此外，並有證人陳森海、簡俊雄、黃彩琴、黃鳳珠
    、朱雪華、楊佩穎所提出之自動櫃員機交易明細表、證人廖
    珮伭帳號00000000000 號之未登摺資料查詢、證人廖苡之
    臺灣新光商業銀行帳號0000000000000 號帳戶存摺內頁（見
    上開偵查卷第41至52頁）、被告之郵局帳號00000000000000
    號存摺封面及內頁影本、99年11月20日、同年月22日之宅配
    通寄件人收執聯、貨物狀態查詢及簽單攝影、即時通99年11
    月18日至99年11月25日歷史訊息、永豐商業銀行新店分行99
    年12月13日永豐銀新店分行99字第00018 號函及所附如附表
    一編號3 所示帳戶之開戶資料及往來明細、臺灣新光商業銀
    行股份有限公司中和分行99年12月13日99新光銀中和字第29
    號函文及所附如附表一編號1 所示帳戶之客戶開戶資料、交
    易往來明細、華南商業銀行南勢角分行99年12月14日華南勢
    字第09900079號函文及所附如附表一編號2 所示帳戶之客戶
    開戶資料、相關往來明細、華南商業銀行總行99年12月17日
    營清字第09916366號函文、永豐商業銀行新店分行99年12月
    28日永豐銀新店分行99字第00019 號函及所附如附表一編號
    3 所示帳戶之開戶原始資料影本、資金往來明細等件（見同
    上偵卷第54至60頁、第63至74頁、第75至80頁、第85至90頁
    、第93至99頁、投集警偵字第1000001882號卷第35至40頁）
    在卷可稽，堪認被告之自白與事實相符，可資採信 。本件
    事證明確，被告犯行足堪認定。
三、按刑法上之幫助犯，係對於犯罪與正犯有共同之認識，而以
    幫助之意思，對於正犯資以助力，而未參與實施犯罪之行為
    者而言，最高法院著有75年度臺上字第1509號、84年度臺上
    字第5998號及88年度臺上字第1270號判決意旨可供參照。是
    以，如未參與實施犯罪構成要件之行為，且係出於幫助之意
    思提供助力，即屬幫助犯，而非共同正犯。本件被告提供其
    所有如附表一之存摺、提款卡及密碼予真實姓名、年籍不詳
    之詐騙集團成員使用，使上開詐騙集團成員得基於詐欺取財
    之犯意而向如附表二所示之被害人詐取財物，遂行其詐欺取
    財之犯行，是被告所為，係犯刑法第339 條第1 項、第30條
    第1 項之幫助詐欺取財罪。被告以幫助他人犯罪之不確定故
    意，而參與實施詐欺罪犯罪構成要件以外之行為，為幫助犯
    ，爰依刑法第30條第2 項之規定，按正犯之刑減輕之。被又
    告係於如附表一所示密切接近之時間內，交付前開其所有之
    如附表一所示之3 個帳戶存摺、金融卡及密碼，各行為之獨
    立性極為薄弱，且係出於同一幫助詐欺取財之犯意，依一般
    社會健全觀念，在時間差距上，難以強行分開，應視為數個
    舉動之接續施行，合為包括之一行為予以評價，故應論以接
    續犯。又被告係以一交付上開帳戶之行為，幫助詐騙集團先
    後對如附表二所示之被害人，而觸犯數幫助詐欺取財罪，為
    同種想像競合，應依刑法第55條前段之規定，從一重處斷。
    檢察官移送併案審理之部分，與本件經提起公訴之被害人陳
    森海遭詐騙部分為同一事實，本院自得併予審理。爰審酌被
    告所為已影響社會正常交易安全，增加被害人尋求救濟之困
    難，並使犯罪之追查趨於複雜，危害社會情節甚鉅等情，本
    應予以嚴懲，惟念其於犯後坦認犯行，尚知悔悟，且前無犯
    罪紀錄，有臺灣高等法院被告前案紀錄表在卷可參，素行尚
    可，並衡酌被告為高職畢業等智識、經濟狀況，暨其犯罪動
    機、目的等一切情狀，量處如主文所示之刑，並諭知易科罰
    金之折算標準。
據上論斷，應依刑事訴訟法第273 條之1 第1 項、第299 條第1
項前段，刑法30條第1 項前段、第2 項、第339 條第1 項、第55
條、第41條第1 項前段，刑法施行法第1 條之1 ，判決如主文。
本案經檢察官陳仕蘭到庭執行職務。
中    華    民    國    100    年    5    月    23    日
                  刑事第十九庭 法  官  林佑珊
上正本證明與原本無異。
如不服本判決應於收受送達後10日內向本院提出上訴書狀，並應
敘述具體理由；其未敘述上訴理由者，應於上訴期間屆滿後20日
內向本院補提理由書（均須按他造當事人之人數附繕本）「切勿
逕送上級法院」。告訴人或被害人如對於本判決不服者，應具備
理由請求檢察官上訴，其上訴期間之計算係以檢察官收受判決正
本之日期為準。
                                書記官  陳宏璋
中    華    民    國   100    年    5     月    24    日
附錄本案論罪科刑法條全文：
中華民國刑法第339條
（普通詐欺罪）
意圖為自己或第三人不法之所有，以詐術使人將本人或第三人之
物交付者，處5年以下有期徒刑、拘役或科或併科1千元以下罰金
。
以前項方法得財產上不法之利益或使第三人得之者，亦同。
前二項之未遂犯罰之。
附表一
┌──┬──────────┬────────────┬─────────┐
│編號│時間                │開戶銀行                │帳號              │
├──┼──────────┼────────────┼─────────┤
│  1 │99年11月20日（起訴書│臺灣新光商業銀行中和分行│0000000000000000  │
│    │誤載為99年11月19 日 │                        │                  │
│    │，經公訴人當庭更正）│                        │                  │
├──┼──────────┼────────────┼─────────┤
│  2 │99年11月22日        │華南商業銀行南勢角分行  │000000000000000   │
├──┼──────────┼────────────┼─────────┤
│  3 │99年11月22日        │永豐商業銀行新店分行    │00000000000000005 │
└──┴──────────┴────────────┴─────────┘
附表二
┌─┬────┬─┬─────────┬───┬───┬────┬──────┐
│編│犯罪時間│被│   詐騙方式       │匯  入│匯  款│匯款地點│   金額     │
│號│        │害│                  │帳  號│時  間│        │ （新臺幣） │
│  │        │人│                  │      │      │        │            │
├─┼────┼─┼─────────┼───┼───┼────┼──────┤
│  │99年11月│陳│詐欺集團假冒YAHOO │附表一│99年11│臺南市南│58,000元    │
│1 │23日晚間│森│網路購物之員工及國│編號3 │月23日│區○○路│            │
│  │6時24分 │海│泰世華銀行人員，佯│      │晚間7 │2段114號│            │
│  │許      │  │稱陳森海前所購買商│      │時53分│之永豐銀│            │
│  │        │  │品時誤設成分期付款│      │      │行自動櫃│            │
│  │        │  │，須至自動提款機前│      │      │員機    │            │
│  │        │  │重新設定，致陳森海│      │      │        │            │
│  │        │  │陷於錯誤，而依其指│      │      │        │            │
│  │        │  │示在匯款地點操作自│      │      │        │            │
│  │        │  │動櫃員機匯款。    │      │      │        │            │
├─┼────┼─┼─────────┼───┼───┼────┼──────┤
│  │99年11月│簡│詐欺集團假冒森森購│附表一│99年11│高雄市三│25,081元    │
│2 │23日下午│俊│物台服務人員及渣打│編號2 │月23日│民區民族│            │
│  │5時整   │雄│銀行客服人員，佯稱│      │晚間6 │一路876 │            │
│  │        │  │簡俊雄前購買商品時│      │時24分│號附近之│            │
│  │        │  │因宅配人員拿錯簽收│      │      │華泰銀行│            │
│  │        │  │單予以簽收，將造成│      │      │自動櫃員│            │
│  │        │  │連續扣款，須至自動│      │      │機      │            │
│  │        │  │提款機協助取消扣款│      │      │（起訴書│            │
│  │        │  │，致簡俊雄陷於錯誤│      │      │誤載為高│            │
│  │        │  │，而依其指示在匯款│      │      │雄市三民│            │
│  │        │  │地點操作提款機匯款│      │      │區○○路│            │
│  │        │  │。                │      │      │267巷8弄│            │
├─┼────┼─┼─────────┼───┼───┼────┼──────┤
│  │99年11月│黃│詐欺集團假冒森森購│附表一│99年11│臺北市中│29,989元    │
│3 │23日下午│彩│物網之服務人員及富│編號2 │月23日│山區松江│（含手續費則│
│  │6時許   │琴│邦銀行人員，佯稱黃│      │晚間7 │路369 號│為30,006元）│
│  │        │  │彩雲前購買商品因宅│      │時8分 │之富邦銀│            │
│  │        │  │配人員拿錯簽收單，│      │      │行農安分│            │
│  │        │  │致誤設成分期付款，│      ├───┤行自動櫃├──────┤
│  │        │  │須至自動提款機前重│      │99年11│員機    │29,989元    │
│  │        │  │新設定，致黃彩琴陷│      │月23日│        │（含手續費則│
│  │        │  │於錯誤，而依其指示│      │晚間7 │        │為30,006元）│
│  │        │  │在匯款地點操作自動│      │時14分│        │            │
│  │        │  │櫃員機匯款。      │      │      │        │            │
├─┼────┼─┼─────────┼───┼───┼────┼──────┤
│  │99年7月3│黃│詐欺集團假冒森森購│附表一│99年11│臺北市萬│16,210元    │
│4 │日下午5 │鳳│物之客服人員及花旗│編號2 │月23日│華區萬大│            │
│  │時許    │珠│銀行人員，佯稱因人│      │晚間7 │路524 號│            │
│  │        │  │員作業疏失，將黃鳳│      │時30分│之萬大郵│            │
│  │        │  │珠前所購買之商品誤│      │      │局自動櫃│            │
│  │        │  │設成分期付款，如不│      ├───┤員機    ├──────┤
│  │        │  │處理會重複扣款，須│      │99年11│        │2,980元     │
│  │        │  │至自動提款機前重新│      │月23日│        │            │
│  │        │  │設定，致黃鳳珠陷於│      │晚間7 │        │            │
│  │        │  │錯誤，而依其指示在│      │時44分│        │            │
│  │        │  │匯款地點操作自動櫃│      │      │        │            │
│  │        │  │員機匯款。        │      │      │        │            │
├─┼────┼─┼─────────┼───┼───┼────┼──────┤
│  │99年11月│廖│詐欺集團假冒YAHOO │附表一│99年11│臺北縣深│29,989元    │
│5 │23日晚間│珮│網路購物之賣家，佯│編號1 │月23日│坑鄉文化│            │
│  │9時30分 │伭│稱廖珮伭前購買商品│      │晚間9 │街82號之│            │
│  │        │  │之款項因匯錯成分期│      │時30分│7-11便利│            │
│  │        │  │付款之指定帳號，若│      │      │商店內自│            │
│  │        │  │不把分期付款總金額│      │      │動櫃員機│            │
│  │        │  │匯完，每期均會遭扣│      │      │        │            │
│  │        │  │款630 元，共24期，│      │      │        │            │
│  │        │  │要求廖珮伭按照指示│      │      │        │            │
│  │        │  │至自動櫃員機匯款，│      │      │        │            │
│  │        │  │始可取消上述分期付│      │      │        │            │
│  │        │  │款方式，致廖珮伭陷│      │      │        │            │
│  │        │  │於錯誤，而依其指示│      │      │        │            │
│  │        │  │在匯款地點操作自動│      │      │        │            │
│  │        │  │櫃員機匯款。      │      │      │        │            │
├─┼────┼─┼─────────┼───┼───┼────┼──────┤
│  │99年11月│朱│詐欺集團假冒電視森│附表一│99年11│高雄市前│12,345元    │
│6 │23日晚間│雪│森購物之客服人員，│編號1 │月23日│金區中華│            │
│  │7時許   │華│佯稱朱雪華前購買商│      │晚間10│三路152 │            │
│  │        │  │品時，因會計做帳錯│      │時19分│號2樓之2│            │
│  │        │  │誤，須至自動提款機│      │      │附近之自│            │
│  │        │  │前重新設定，致朱雪│      │      │動櫃員機│            │
│  │        │  │華陷於錯誤，而依其│      │      │        │            │
│  │        │  │指示在匯款地點操作│      │      │        │            │
│  │        │  │自動櫃員機匯款。  │      │      │        │            │
├─┼────┼─┼─────────┼───┼───┼────┼──────┤
│  │99年11月│楊│詐欺集團假冒東京衣│附表一│99年11│桃園縣中│28,940元    │
│7 │23日晚間│佩│著網拍業者及郵局人│編號1 │月23日│壢市建國│            │
│  │7時36分 │穎│員，佯稱便利商店人│      │下午10│郵政總局│            │
│  │        │  │員拿錯訂單致重複訂│      │時27分│之自動櫃│            │
│  │        │  │貨，須至自動提款機│      │      │員機    │            │
│  │        │  │前重新設定，致楊佩│      │      │        │            │
│  │        │  │穎陷於錯誤，而依其│      │      │        │            │
│  │        │  │指示在匯款地點操作│      │      │        │            │
│  │        │  │自動櫃員機匯款。  │      │      │        │            │
├─┼────┼─┼─────────┼───┼───┼────┼──────┤
│  │99年11月│廖│詐欺集團自稱其為廖│附表一│99年11│台北市景│9,983元     │
│8 │23日晚間│苡│苡在網路MSN 上認│編號1 │月23日│美捷運站│            │
│  │10時30分││識之嘟嘟女子，欲確│      │晚間10│內之自動│            │
│  │        │  │認廖苡是否為警察│      │時40分│櫃員機  │            │
│  │        │  │，要求廖苡至最近│      │      │        │            │
│  │        │  │之自動提款機按照其│      │      │        │            │
│  │        │  │指示操作，致廖苡│      │      │        │            │
│  │        │  │陷於錯誤，而依其指│      │      │        │            │
│  │        │  │示在匯款地點操作自│      │      │        │            │
│  │        │  │動櫃員機提款機而匯│      │      │        │            │
│  │        │  │款。              │      │      │        │            │
└─┴────┴─┴─────────┴───┴───┴────┴──────┘